【裁判字號】    89,台上,4148
【裁判日期】    890713
【裁判案由】    強盜
【裁判全文】
最高法院刑事判決                              八十九年度台上字第四一四八號
    上  訴  人  甲○○
右上訴人因強盜案件，不服台灣高等法院高雄分院中華民國八十九年四月二十八日第
二審判決 (八十九年度上訴字第七四號，起訴案號：台灣高雄地方法院檢察署八十八
年度偵字第二四九三六號)，提起上訴，本院判決如左：
    主  文
上訴駁回。
    理  由
按刑事訴訟法第三百七十七條規定，上訴於第三審法院，非以判決違背法令為理由，
不得為之。是提起第三審上訴，應以原判決違背法令為理由，係屬法定要件。如果上
訴理由狀並未依據卷內訴訟資料，具體指摘原判決不適用何種法則或如何適用不當，
或所指摘原判決違法情事，顯與法律規定得為第三審上訴理由之違法情形，不相適合
時，均應認其上訴為違背法律上之程式，予以駁回。本件上訴人甲○○上訴意旨略稱
：(一)、Ｔ型螺絲起子是行竊之工具，並非行兇之工具；且被害人所駕駛之曳引車，其
車門並未上鎖，上訴人是拉開車門而非撬開車門。原判決之認定與事實不符。(二)、證
人李振銘於警訊及偵查中係證述上訴人與被害人發生扭打，卻於原審陳稱其並非親眼
所見，前後供證不一，殊有可議。警員陳建文是最後到達現場者，上訴人早已被制服
在地，身上又有繩索綑綁，其在原審證述到場時看見上訴人與被害人扭打在地云云，
與事實顯有不符。又依被害人於警訊與原審中之陳述，及李振銘在原審之證述，可知
上訴人是否有與被害人發生扭打，除被害人片面之詞外，並無第三者親眼目睹。且依
被害人所提診斷證明書所載傷勢，絕非上訴人持螺絲起子所傷，倘有發生扭打，被害
人之傷勢應會遍及手臂、背部、胸部、臉部等多處部位，豈會僅受有左上唇及右手瘀
腫挫傷﹖上訴人係欲逃離現場時，衣領遭被害人扯住，上訴人因掙扎而與之發生拉扯
，並不構成刑法第三百二十九條之罪，自難單憑被害人有瑕疵之供述，作為上訴人有
罪判決之論據，原判決有應於審判期日調查之證據而未予調查之違法云云。
惟查：原判決撤銷第一審不當之判決，改判論處上訴人攜帶兇器竊盜，因防護贓物，
脫免逮捕，而當場施以強暴脅迫罪刑，已詳敘其所憑之證據及認定之理由。而證據之
取捨、事實之認定，乃事實審法院職權行使之範圍，茍其證據之取捨及事實之認定，
不違背經驗法則與論理法則，即不容任意指摘為違法。原判決依據卷證資料，認定上
訴人意圖為自己不法之所有，攜帶客觀上足供行兇之Ｔ型起子一支，於民國八十八年
十月八日下午五時四十五分許，在高雄市○○區○○路二一七巷十九之二十六號前，
撬開停於路邊由詹進貴所駕駛之車牌號碼ＡＩ－四七九號曳引車門鎖後 (毀損未據告
訴），竊取車內現金新台幣一千八百八十三元，草綠色手提袋一只、玉墜項鍊一條、
天威牌（KENWOOD ）車裝無線電一台、呼叫器一個、高速公路回數票十五張，得手後
，正欲離開之際，為詹進貴發覺並上前逮捕時，上訴人為防護贓物、脫免逮捕，當場
右手持前開Ｔ型起子作勢欲行攻擊詹進貴，因詹進貴體型高大，乃將起子打落地上，
上訴人復與詹進貴扭打在一起，使詹進貴因此受有左上唇內側（約一‧五公分×一‧
五公分）、右手（四公分×一‧五公分）瘀腫挫傷（傷害部分未據告訴），嗣上訴人
為據報趕至之警察逮捕，並扣得Ｔ型起子一支等情。已敘明上開事實，業據被害人詹
進貴於警訊時、偵查中及原審時供證甚詳（見警訊卷第三頁、偵查卷第二十頁、原審
卷第一一二頁 )，上訴人於警訊經訊以「你為何與失主扭打﹖」時，所供：「因當時
失主已抓住我的衣領，我要帶贓物逃離現場，所以就和失主扭打」及「我當時確實右
手拿著Ｔ型螺絲起子，因被失主抓住衣領與失主扭打時，起子不慎掉落地上，所以沒
有刺傷」等語（見警訊卷第二頁），相互印證，足認被害人就上訴人行竊得手被發覺
後，為防護贓物、脫免逮捕而對其施以脅迫、強暴等所為之證述，應屬可信；且有證
人李振銘、警員陳建文就現場目睹情節之證述，復有Ｔ型起子一支扣案及被害人之診
斷證明書在卷可稽，為其所憑之證據及認定之理由。而以上訴人否認有為防護贓物、
脫免逮捕，而施強暴脅迫之行為，辯稱僅係遭被害人毆打，並未反抗云云，為卸責之
詞，不足採信，亦於理由內詳予指駁及說明。核其所為論斷，與卷內資料相符，從形
式上觀察，並無認定事實不依證據或有何採證違背經驗法則、論理法則等違法情形存
在。而(一)、刑法第三百二十一條第一項第三款之攜帶兇器竊盜罪，其所謂兇器，並無
種類之限制，凡客觀上足以對人之生命、身體、安全構成威脅，具有危險性之兇器均
屬之，且祇須行竊時攜帶此種具有危險性之兇器為已足，並不以攜帶之初有行兇之意
圖為必要。Ｔ型螺絲起子為足以傷害人身體之器械，顯為具有危險性之兇器。原判決
依據被害人之供證（見警訊卷第三頁反面、偵查卷第二十頁、原審卷第一一二頁），
認定上訴人係撬開曳引車之車門鎖，上訴意旨，對原判決此部分論斷，究有如何不適
用法則或適用不當，並無具體指摘；所謂與事實不符云云，不過任憑己見漫為事實之
爭執，非合法之第三審上訴理由。(二)、被害人、證人之陳述前後不符，或相互間有歧
異時，事實審法院本得斟酌其他相關證據作合理之比較定其取捨，從而供述證據之一
部認為真實者予以採取，亦非證據法則所不許。原判決既已說明其就案卷內所有證據
本於調查所得心證，分別定其取捨而為上訴人確於行竊得手後，為防護贓物、脫免逮
捕，竟手持Ｔ型螺絲起子作勢欲攻擊被害人，嗣又與被害人扭打在地，而當場施以強
暴脅迫事實判斷之理由，自無違背證據法則或有應於審判期日調查之證據而未予調查
等違法。上訴意旨，顯非依據卷證資料執為指摘，自不得據為適法之第三審上訴理由
。其上訴違背法律上之程式，應予駁回。
據上論結，應依刑事訴訟法第三百九十五條前段，判決如主文。
中      華      民      國    八十九    年      七      月     十三     日
                              最高法院刑事第十二庭
                                  審判長法官  陳  炳  煌
                                        法官  陳  正  庸
                                        法官  陳  世  雄
                                        法官  徐  文  亮
                                        法官  吳  信  銘
      右正本證明與原本無異
                                              書  記  官
中      華      民      國    八十九    年      七      月     十八     日


司法院資訊處製作；財團法人民間司法改革基金會備份。
